臺灣桃園地方法院刑事判決　　　　　　 96年度交易字第102號
公　訴　人　臺灣桃園地方法院檢察署檢察官
被　　　告　甲○○
上列被告因過失傷害案件，經檢察官提起公訴（96年度偵字第67
4 號），本院判決如下：
    主  文
甲○○因過失傷害人，處有期徒刑貳月，如易科罰金，以新臺幣
壹仟元折算壹日，減為有期徒刑壹月，如易科罰金，以新臺幣壹
仟元折算壹日。
    事  實
一、甲○○於民國95年11月28日中午，駕駛車牌號碼MH-8665 號
    （起訴書誤載為RC7-686 號）自用小客車，沿桃園縣平鎮市
    ○○路由西向東行駛，於同日下午1 時許，行經南平路32號
    前時，理應注意車輛行駛時，駕駛人應注意車前狀況，隨時
    採取必要之安全措施，而當時天氣陰，日間自然光線，道路
    濕潤但無缺陷或障礙物，視距良好，並無不能注意之情形，
    竟疏於注意車前狀況而前行，適逢在同向右前方機車道騎乘
    RC7-686 號輕型機車之丙○○欲左轉至對向路邊，亦疏未注
    意應讓直行車先行，貿然左轉，甲○○見狀煞避不及而以車
    右前方保險桿擦撞RC7-686 號機車左側車身，致丙○○人車
    倒地，受有左脛骨閉鎖性骨折、右足挫併撕裂傷1 公分、雙
    足擦傷等傷害。甲○○於肇事後，即停留在現場，待處理警
    員前來現場時，向警員坦承為肇事人，進而接受裁判。
二、案經被害人丙○○訴由桃園縣政府警察局平鎮分局報請臺灣
    桃園地方法院檢察署檢察官偵查起訴。
    理  由
一、證人丙○○於本案警詢、偵查時所為之證言、證人乙○○於
    警詢中之證言，雖屬審判外之陳述，惟按當事人、代理人或
    辯護人於法院調查證據時，知有第159 條第1 項不得為證據
    之情形，而未於言詞辯論終結前聲明異議者，視為有前項之
    同意，刑事訴訟法第159 條之5 第2 項定有明文。是上開證
    人於警詢、偵查中所為之證詞未經公訴人及被告於本院言詞
    辯論終結前聲明異議，並經本院審酌上開證詞認為適當，自
    均得採為證據。又本案所引用之其餘卷證資料（診斷證明書
    、道路交通事故調查表、現場圖、現場照片、自首情形紀錄
    表等），均未經公訴人或被告爭執證據能力，且並無證據可
    認係公務員違法取得之情形，自均得作為本案證據，核先敘
    明。
二、訊據被告甲○○於本院審理中坦承有發生車禍事故，惟否認
    有何過失傷害犯行，並辯稱：伊當時駕駛MH-8665 號自小客
    車行經平鎮市○○路32號前，與告訴人丙○○騎乘之
    RC7-686 號機車是同一方向，伊在內側車道，告訴人在外側
    車道，告訴人沒有打方向燈就突然轉過來，伊煞車不及才會
    撞上云云。經查：
  (一)被告於95年11月28日中午，駕駛車牌號碼MH－8665號自小客
    車，沿桃園縣平鎮市○○路由西向東方向行駛，行經南平路
    32號前時，與在同向右側機車道騎乘RC7-686 號輕型機車之
    丙○○發生車禍等情，業經被告所坦承不諱，此部分亦與告
    訴人於警詢、偵查中所述相合（偵卷第12、43頁），並有桃
    園縣政府警察局平鎮○○道路交通事故現場圖、道路交通事
    故調查報告表(一)、(二)各1 份及現場照片14張在卷可稽（偵卷
    第25至34頁），而告訴人因此車禍發生，受有左脛骨閉鎖性
    骨折、右足挫併撕裂傷1 公分、雙足擦傷等傷害，有壢新醫
    院、財團法人羅許基金會羅東博愛醫院各出具之診斷證明書
    在卷可按（偵卷第18、19頁），足認被告確實有於上開時、
    地駕駛MH－8665號自小客車與告訴人所騎乘之RC7 －686 號
    輕型機車發生撞擊，告訴人因此受有傷害等事實明確。
  (二)至於被告辯稱：告訴人係突然自機車道要左轉到對向，且沒
    有打方向燈，伊來不及閃避，所以才撞上云云，雖證人即當
    時乘坐被告車輛之乙○○於本院審理中證稱：當時被告機車
    在我們快車道前面，沒有打方向燈突然左轉，告訴人不是騎
    在機車道上，而告訴人在我們前面約1 臺至2 臺車的距離，
    靠這麼近，所以我們緊急煞車等語（本院卷第61至63頁），
    惟告訴人於警詢、偵查中均證稱：當時行經車禍地點，我打
    方向燈看左後方無來車，就左轉到車道上，之後就被被告駕
    駛的左後方來車撞上，我人飛到對方車上彈下來，機車往左
    滑出去，我就跌到路中等語（偵卷第12至16頁、第43、44頁
    ），已就當時有開啟方向燈並等待左轉之情事證述明確，況
    且當時為白天，天氣陰，縱使告訴人有左轉未打方向燈之情
    形，亦可從告訴人機車之行向、動態發覺告訴人欲左轉之情
    。況依證人乙○○所述，告訴人之機車在被告自小客車前方
    約1 到2 臺車之距離，而事發當時天候陰，日間自然光線，
    柏油路面乾燥無缺陷或障礙物，視距良好，有上開道路交通
    事故調查報告表可參，並無不能注意之情事，被告自有足夠
    之距離發覺前方告訴人機車欲左轉之情，卻仍撞上告訴人之
    機車，顯見被告未施以必要之注意，按汽車行駛時，駕駛人
    應注意車前狀況及兩車併行之間隔，並隨時採取必要之安全
    措施，被告行為時之道路交通安全規則第94條第3 項定有明
    文，被告駕車依法負有上開注意義務，卻未注意車前狀況，
    被告對於本件車禍發生自有過失。至於被告辯稱：告訴人突
    然左轉，我沒有過失云云，雖告訴人當時係行駛在被告右前
    方之機車道欲左轉到對向路邊，而未讓被告之直行車先行，
    而對此車禍之發生亦有過失，而本件車禍肇事責任，經本院
    送請臺灣省桃園縣區車輛行車事故鑑定委員會鑑定結果認定
    告訴人騎乘機車左轉未注意左後直行來車動態，未保持安全
    距離讓直行車先行為肇事主因，被告駕駛自用小客車疏未注
    意車前狀況為肇事次因等情，亦為相同之鑑定，有該鑑定委
    員會桃縣鑑9602 83 案鑑定意見書在卷可按（本院卷第25至
    27頁），惟於過失傷害案件中，縱使告訴人於車禍之發生亦
    有過失，僅係審酌被告過失程度之量刑上參考及民事損害賠
    償過失相抵之問題，非謂告訴人於車禍發生有所過失，被告
    即毋庸負擔任何刑事責任，故上開被告所辯，亦難因此認定
    被告無罪。又告訴人既係因本件車禍而受有傷害，被告之過
    失行為與告訴人所受之傷害間復有相當因果關係，是被告自
    應負過失傷害之責。
三、核被告甲○○所為，係犯刑法第284 條第1 項前段之過失傷
    害罪。被告於肇事後即停留於現場向到場處理警員表明為駕
    駛人，並進而接受裁判等情，業經被告供述甚明，並有桃園
    縣政府警察局道路交通事故肇事人自首情形紀錄表1 紙可參
    ，被告應依刑法第62條前段規定減輕其刑。爰審酌被告於本
    件車禍發生之過失程度、告訴人受傷之程度、被告犯後態度
    、尚未與告訴人達成和解，暨被告平日素行、生活狀況、智
    識程度等一切情狀，量處如主文所示之刑，又被告行為後，
    中華民國96年罪犯減刑條例於96年7 月16日起施行，被告於
    96年4 月24日前所犯過失傷害罪，並無不得減刑之情形，應
    依該條例第2 條第1 項第3 款減其刑期2 分之1 ，並定易科
    罰金之折算標準。
據上論斷，應依刑事訴訟第299 條第1 項前段，刑法第284 條第
1 項前段、第62條前段、第41條第1 項前段，刑法施行法第1 條
之1 第1 項、第2 項前段，中華民國96年罪犯減刑條例第2 條第
1 項第3 款、第7 條、第9 條，判決如主文。
本案經檢察官徐文豪到庭執行職務。
中　　華　　民　　國　　96　　年　　12　　月　　14　　日
                  臺灣桃園地方法院刑事第四庭
                      審判長法  官    黃斯偉
                            法  官    曾雨明
                            法  官    蘇昭蓉
以上正本證明與原本無異。
如不服本判決，應於送達後10日內，向本院提出上訴狀。
                            書記官    韓若玉
中　　華　　民　　國　　96　　年　　12　　月　　14　　日
附錄法條：
中華民國刑法第284條
（過失傷害罪）
因過失傷害人者，處 6 月以下有期徒刑、拘役或 5 百元以下罰
金，致重傷者，處1 年以下有期徒刑、拘役或5 百元以下罰金。
從事業務之人，因業務上之過失傷害人者，處 1 年以下有期徒刑
、拘役或1 千元以下罰金，致重傷者，處 3 年以下有期徒刑、
拘役或2 千元以下罰金。
